【裁判字號】    98,交聲,199
【裁判日期】    980818
【裁判案由】    違反道路交通管理處罰條例聲明異議
【裁判全文】
臺灣苗栗地方法院交通事件裁定         98年度交聲字第199號
原處分機關  交通部公路總局新竹區監理所苗栗監理站
異  議  人
即受處分人  甲○○
上列異議人即受處分人因違反道路交通管理處罰條例案件，對於
交通部公路總局新竹區監理所苗栗監理站於民國98年7 月7 日所
為之竹監苗字第裁54-A00000000號處分（原舉發案號：北市警交
大字第A00000000 號）聲明異議，本院裁定如下：
    主  文
異議駁回。
    理  由
一、按汽車駕駛人，行車速度，超過規定之最高時速，或低於規
    定之最低時速，除有第43條第1 項第2 款情形外，處新臺幣
    1,200 元以上2,400 元以下罰鍰；汽車駕駛人違反第40條規
    定者，並記違規點數1 點，道路交通管理處罰條例第40條、
    第63條第1 項第1 款分別定有明文。次按汽車駕駛人駕駛汽
    車，其行車速度超過規定之最高時速未滿20公里，嗣為警逕
    行舉發，而未逾舉發通知單上所載之應到案日期到案，經主
    管機關調查後仍認定有上開違規行為者，依違反道路交通管
    理事件統一裁罰基準表規定，須處以1,600 元之罰鍰。
二、原處分意旨略以：異議人即受處分人甲○○駕駛車牌號碼CD
    -9628 號自用小客車，於民國98年5 月17日7 時25分許行經
    臺北市○○○○道路（南往北象山隧道出口處），為臺北市
    政府警察局交通警察大隊員警逕行舉發「限速50公里，經測
    時速64公里，超速14公里未滿20公里」違規；嗣異議人逾違
    規通知單所載期限內到站申訴表示不服，經原處分機關函請
    原舉發單位調查結果，仍認異議人確有前開違規行為，乃依
    道路交通管理處罰條例第40條、第63條第1 項第1 款暨違反
    道路交通管理事件統一裁罰標準及處理細則第41條第4 項規
    定，裁處異議人罰鍰新臺幣1,600 元，並記違規點數1 點，
    原處分並無不法等語。
三、異議意旨略以：快速道路係封閉性專屬汽車行駛道路，全國
    的快速道路多限速70至90公里不等，惟臺北市政府卻將快速
    道路當作一般公路，設定速率50公里以下，矇騙道路使用人
    ；而一部來自外縣市的車輛，本來對臺北市○道路就不熟悉
    ，一般的認為快速道是限速70公里以上的汽車專用道路，異
    議人當日行駛的速度是64公里，對於臺北市○○○○○路人
    權益設下的陷阱（限速50公里）所開出的罰單不服，為此向
    法院提出異議，請求撤銷原處分等語。
四、經查：
（一）異議人駕駛車牌號碼CD-9628 號自用小客車，於98年5 月
      17日7 時25分許行經臺北市○○○○道路（南往北象山隧
      道出口處），經雷達測速照相器測得時速64公里，超速14
      公里乙節，有臺北市政府警察局北市警交大字第A0000000
      0 號舉發違反道路交通管理事件通知單、裁決書、送達證
      書各1 份在卷可稽。
（二）再據本件原舉發單位即臺北市政府警察局交通警察大隊舉
      發本件違規所使用之雷達測速儀，每年均依規定送經濟部
      標準檢驗局檢驗且領有合格證書（檢定日期98年3 月18日
      ，有效期限99年3 月31日，檢定合格單號碼：M0GA000000
      0A、M0GA0000000B），有該舉發單位提出之經濟部標準檢
      驗局雷達測速儀檢定合格證書1 份附卷可稽，是其儀器之
      準確性應可採信。而該儀器係以發射雷達波之方式感應測
      試，並已設定照相時速，行經之車輛如超過規定速度，即
      感應照相，而非以地面埋設感應線圈之方式，故車輛如靜
      止或未超過設定速度，該儀器則不會感應照相，足認該測
      速照相設備所攝得之照片，確屬可信。
（三）又依臺北市交通管制工程處於98年7 月22日以北市交工規
      字第09832652900 號函覆略以：「查信義快速道路速限為
      70公里，往臺北方向於象山隧道內以漸進方式降低速限使
      用路人可提早降低速度，以維護隧道出口處匝道前之安全
      ；另查該隧道內有設置速限標誌牌面處共計3 處，其中70
      公里/小時與50公里/小時之管制牌面距離約為330 公尺，
      以該速率行駛至隧道出口處約為24秒，皆足以使用路人進
      行減速；此外，於車道地面亦皆設有速限標誌，由於該路
      段之交通設施已提供用路人完整速限資訊供判斷與減速，
      故經評估仍以維持現況。」等語，有上開書函1 份附卷可
      憑，可知上開路段之速限係採漸進方式，由每小時70公里
      遞減至50公里，並非全路段均為每小時70公里。異議人雖
      以前詞置辯，然查，信義快速道路象山隧道出口端係屬彎
      道且緊臨90度轉彎匝道，其匝道速限僅為每小時40公里，
      隧道內光線與視線距離均較一般平面道路為差，基於行車
      視距及安全停車視距，為提醒用路人減速避免於匝道口緊
      急煞車發生事故，主管機關遂於象山隧道內採行遞減之行
      車速率，將其速限由每小時70公里降至每小時50公里，以
      維行車安全，則主管機關依據該道路之車流量、具體路況
      等情狀，為確保行車秩序及交通安全而訂定各路段之速限
      ，並無重大明顯瑕疵或違法之處，自非本院所得審究，異
      議人前開所辯，洵非可採。況且，異議人違規地點前之象
      山隧道內設有限速50公里暨「常有測速照相，請依速限行
      駛」之警告標誌，亦有原舉發單位即臺北市政府警察局交
      通警察大隊提出之現場照片1 張在卷可稽，已足以提醒駕
      駛人於該路段應注意不得超速，異議人本應隨時保持不超
      越最高速限之速度行駛，卻仍超速行駛，則該超速違規之
      責任應歸於異議人甚明。從而，異議人有於上開路段超速
      行駛之行為，且經合法舉發一事堪予認定，本件事證明確
      ，應依法論科。
五、綜上所述，異議人確有前揭汽車駕駛人行車速度超過規定最
    高時速未滿20公里之違規行為，原處分機關依道路交通管理
    處罰條例第40條、第63條第1 項第1 款規定及違反道路交通
    管理事件統一裁罰基準表，裁處異議人罰鍰1,600 元，並記
    違規點數1 點，核無違法或不當之情事，聲明異議意旨僅執
    前詞，任意指摘原處分，並無理由，應予駁回。
六、據上論斷，應依道路交通管理處罰條例第87條第2 項，道路
    交通案件處理辦法第19條，裁定如主文。
中    華    民    國    98    年    8     月    18    日
                  交通法庭  法  官  林卉聆
以上正本證明與原本無異。
如不服本裁定應於送達後5 日內向本院提出抗告狀。
                            書記官  楊慧萍
中    華    民    國    98    年    8     月    18    日


司法院資訊處製作；財團法人民間司法改革基金會備份。
